【裁判字號】    89,交訴,106
【裁判日期】    920116
【裁判案由】    業務過失致死
【裁判全文】
臺灣臺北地方法院刑事判決                        八十九年度交訴字第一六號
    公  訴  人  臺灣臺北地方法院檢察署檢察官
    被      告  甲○○  男，二.
    被      告  丁○    男，民.
右列被告因業務過失傷害案件，經檢察官提起公訴（八十九年度偵字第一四０四七號
），本院判決如左：
    主    文
甲○○因過失致人於死，處有期徒刑陸月，如易科罰金，以佰元折算壹日。
丁○部分公訴不受理。
    事    實
一、甲○○為東鴻油漆工程有限公司（以下簡稱東鴻油漆工程公司，檢察官誤載為昱
    昌營造有限公司）油漆工人，負責油漆及轉述工地負責人對工程施作之指示；民
    國八十九年七月十二日上午，甲○○前往臺北市○○○○道路沿線施作「水源高
    架道路鋼構油漆工程」，因負責操作裝置有升降吊桿及吊籃以載運油漆工人油漆
    高架道路鋼構之車牌號碼ＦＩ－九四七號營業用大貨車司機戊○○請假，甲○○
    遂依工地負責人即東鴻油漆工程公司負責人丁○之指示，駕駛該營業用大貨車沿
    臺北市○○○○道路下平面道路即臺北市○○街由北向南方向行駛，並操作吊桿
    以吊籃搭載工人油漆該高架道路鋼構部分，迄當日中午施作至水源高架道路下近
    臺北市○○街一０七巷口、路面繪有紅色實線、禁止臨時停車路段，甲○○原應
    注意駕駛人駕駛汽車，應遵守道路交通標誌、標線、號誌之指示，禁止臨時停車
    處所暨顯有妨害他車通行之處所不得停車，以及雙車道路面局部施工，其中一向
    行車路面阻斷者，應依道路交通標誌標線號誌設置規則第一百四十五條第二項之
    規定及視需要設置各種標誌或拒馬、交通錐等，必要時並應使用號誌或派旗手管
    制交通，而當時天氣晴、日間自然光線、視距良好，依其智識、能力又無不能注
    意之情事，詎甲○○竟疏未注意該處路面繪有紅色實線、為禁止臨時停車路段，
    且臺北市○○○○道路下平面道路即臺北市○○街為雙車道，因渠等施作油漆工
    程、停放車牌號碼ＦＩ－九四七號營業用大貨車，其中北往南方向路面遭阻斷，
    貿然將所駕車牌號碼ＦＩ－九四七號營業用大貨車停放路旁，且未設置任何標誌
    、拒馬、交通錐等警告措施，適有邱建塏飲用酒類達血液酒精濃度二一三‧三一
    ｍｇ＼ＤＬ（換算呼氣酒精濃度為０‧九二七ｍｇ＼Ｌ）、顯然不能安全駕駛程
    度，仍駕駛車牌號碼Ｔ四－五五八五號自用小客車沿臺北市○○街由北往南方向
    行駛，且因酒後注意力、反應力、駕駛能力降低而疏未注意車前狀況、隨時採取
    必要之安全措施，行至該路段近一０七巷口處，邱建塏所駕車輛右前車頭遂猛力
    撞及甲○○停放該處北向南方向車道、阻斷北向南方向車道之車牌號碼ＦＩ－九
    四七號營業用大貨車左側車尾，致邱建塏受有右眉骨骨折、裂傷、上下顎骨骨折
    、牙齒脫落、下頦部挫裂傷、嘴唇挫傷、顱內出血、顱骨骨折、頸部至胸骨部半
    月形撕裂傷、頸部氣管及血管外露、大量出血、右側鎖骨骨折、胸骨骨折、右手
    上臂及手肘點狀挫傷、左手掌挫裂傷、右腿膝前部挫傷之傷勢，經送臺北市立萬
    芳醫院（以下簡稱萬芳醫院）急救，仍於當日下午二時許因顱內出血、顱骨骨折
    死亡。甲○○肇事後，於員警尚不知悉實際肇事人前，主動至警局自首、承認為
    肇事人而願接受裁判。（丁○涉犯從事業務之人，因業務上過失致人於死部分，
    因丁○業於九十年六月十七日死亡，由本院另為不受理判決）。
二、案經臺灣臺北地方法院檢察署檢察官相驗後自動檢舉及邱建塏配偶黃淇玲訴由臺
    北市政府警察局文山第二分局報請臺灣臺北地方法院檢察署檢察官偵查起訴。
    理    由
甲、有罪部分
一、訊據被告甲○○固不否認為東鴻油漆工程公司油漆工人，負責油漆及轉述工地負
    責人對工程施作之指示，於右揭時、地施作「水源高架道路鋼構油漆工程」，因
    負責操作裝置有升降吊桿及吊籃以載運油漆工人油漆高架道路鋼構之車牌號碼Ｆ
    Ｉ－九四七號營業用大貨車司機戊○○請假，遂依負責人丁○之指示，駕駛該營
    業用大貨車沿臺北市○○○○道路下平面道路即臺北市○○街由北向南方向行駛
    ，並操作吊桿以吊籃搭載工人油漆該高架道路鋼構部分，迄當日中午施作至水源
    高架道路下近臺北市○○街一０七巷口、路面繪有紅色實線、禁止臨時停車之路
    段，當時天氣晴、日間自然光線、視距良好，依其智識、能力又無不能注意之情
    事，其貿然將所駕車牌號碼ＦＩ－九四七號營業用大貨車停放路旁，且未設置任
    何標誌、拒馬、交通錐等警告措施，適被害人邱建塏飲用酒類達血液酒精濃度二
    一三‧三一ｍｇ＼ＤＬ（換算呼氣酒精濃度為０‧九二七ｍｇ＼Ｌ）、不能安全
    駕駛程度，仍駕駛車牌號碼Ｔ四－五五八五號自用小客車沿臺北市○○街由北往
    南方向行駛，且因酒後注意力、反應力降低而疏未注意車前狀況、隨時採取必要
    之安全措施，行至該路段近一０七巷口處，被害人所駕車輛右前車頭遂猛力撞及
    甲○○停放該處北向南方向車道、阻斷北向南方向車道之車牌號碼ＦＩ－九四七
    號營業用大貨車左側車尾，致被害人受傷，經送萬芳醫院急救，仍於當日下午二
    時許因顱內出血、顱骨骨折死亡等情，惟辯稱：當日原有設置警告標誌，係中午
    休息時間負責人丁○命其收起，其始未設置警告標誌云云。
二、經查：
（一）右揭犯罪事實，業據被告甲○○於警、偵訊及本院調查、審理中坦承不諱，核
      與告訴人黃淇玲之指述及被告丁○之供述暨證人即原司機戊○○、臺北市政府
      警察局文山第二分局交通分隊員警乙○○、史佑生、臺北市政府消防局景美分
      隊消防員葉鎮亞、周曾本證述情節相符，復有道路交通事故調查報告表、臺北
      市政府警察局文山第二分局交通分隊交通事故談話紀錄表、補充資料表、現場
      照片、車輛照片、萬芳醫院萬院醫字第八九八０四號覆函、臺灣臺北地方法院
      檢察署相驗屍體證明書、工程合約書附卷可稽，當日被害人邱建塏所駕車輛右
      前車頭猛力撞及停放該處北向南方向車道、阻斷北向南方向車道之車牌號碼Ｆ
      Ｉ－九四七號營業用大貨車左側車尾，致邱建塏受有右眉骨骨折、裂傷、上下
      顎骨骨折、牙齒脫落、下頦部挫裂傷、嘴唇挫傷、顱內出血、顱骨骨折、頸部
      至胸骨部半月形撕裂傷、頸部氣管及血管外露、大量出血、右側鎖骨骨折、胸
      骨骨折、右手上臂及手肘點狀挫傷、左手掌挫裂傷、右腿膝前部挫傷之傷勢，
      經送臺北市立萬芳醫院急救，仍於當日下午二時許因顱內出血、顱骨骨折死亡
      ，並經臺灣臺北地方法院檢察署檢察官督同法醫師相驗屬實，有勘驗筆錄、驗
      斷書、相驗屍體證明書、相片可按，又被害人經送萬芳醫院急救並採檢送驗結
      果，被害人當日血液酒精濃度達二一三‧三一ｍｇ＼ＤＬ（換算呼氣酒精濃度
      為０‧九二七ｍｇ＼Ｌ），有萬芳醫院萬院醫字第八九八０四號覆函可考；而
      當時天氣晴、日間自然光線、視距良好，依被告之智識、能力又無不能注意之
      情事，另據員警於道路交通事故調查報告表載明。
（二）被告雖辯稱當日原有設置警告標誌，係中午休息時間負責人丁○命其收起，其
      始未設置警告標誌云云，並經丁○於警、偵訊及本院審理中肯認無訛，然就滿
      十四歲、神智正常者之行為，刑法設有免罰規定者，要需為依法令所為或業務
      上之正當行為，或為對於現在不法之侵害，而出於防衛自己或他人權利之行為
      ，及因避免自己或他人生命、身體、自由、財產之緊急危難而出於不得已之行
      為，此觀刑法第二十一條第一項、第二十二條、第二十三條、第二十四條之規
      定自明，本件被告貿然將車牌號碼ＦＩ－九四七號營業用大貨車停放路面繪有
      紅色實線、禁止臨時停車之路段，且停放車輛之際業已阻斷該路段北往南方向
      路面，仍未設置任何標誌、拒馬、交通錐等警告措施，其非依法令所為或業務
      上之正當行為，亦無對於現在不法之侵害，出於防衛自己或他人權利之意，或
      因避免自己或他人生命、身體、自由、財產之緊急危難而出於不得已之情形，
      殆無疑義，被告甲○○縱確受丁○之指示而將車輛停放該處且未放置警告標誌
      ，仍不得據以主張不罰，是被告甲○○所辯，洵非有據，委無可採。
（三）按駕駛人駕駛汽車，應遵守道路交通標誌、標線、號誌之指示；禁止臨時停車
      處所不得停車；顯有妨害他車通行之處所，不得停車；道路因施工、養護或其
      他情況致交通受阻，應視需要設置各種標誌或拒馬、交通錐等，必要時並應使
      用號誌或派旗手管制交通；前項各種交通管制設施，施工單位應於道路施工前
      ，依施工狀況審慎規劃，俟裝設完成後，始得動工；其佈設圖例如左：一、用
      於雙車道路面局部施工，其中一向行車路面阻斷者；標線依其型態原則上分類
      如左：一、線條以實線或虛線標繪於路面或緣石上，用以管制交通者，原則上
      區分如左：（五）「紅實線」設於路側，用以禁止臨時停車；禁止臨時停車線
      ，用以指示禁止臨時停車路段，以劃設於道路緣石正面或頂面為原則，無緣石
      之道路得標繪於路面上，距路面邊緣以三十公分為度；本標線禁止時間為全日
      廿四小時，如有縮短之必要時，應以標誌及附牌標示之，道路交通安全規則第
      九十條、第一百十二條第一項第一款、第九款，道路交通標誌標線號誌設置規
      則第一百四十五條第一項、第二項第一款、第一百四十九條第一項第一款第五
      目、第一百六十九條第一項、第四項定有明文。本件被告甲○○於八十九年七
      月十二日上午前往臺北市○○○○道路沿線施作「水源高架道路鋼構油漆工程
      」，因負責操作裝置有升降吊桿及吊籃以載運油漆工人油漆高架道路鋼構之車
      牌號碼ＦＩ－九四七號營業用大貨車司機戊○○請假，被告甲○○遂依工地負
      責人即東鴻油漆工程公司負責人丁○之指示，駕駛該營業用大貨車沿臺北市○
      ○○○道路下平面道路即臺北市○○街由北向南方向行駛，並操作吊桿以吊籃
      搭載工人油漆該高架道路鋼構部分，迄當日中午施作至水源高架道路下近臺北
      市○○街一０七巷口、路面繪有紅色實線、禁止臨時停車路段，當時天氣晴、
      日間自然光線、視距良好，依其智識、能力又無不能注意之情事，前已述及，
      被告甲○○竟疏未注意該處路面繪有紅色實線、為禁止臨時停車路段，且臺北
      市○○○○道路下平面道路即臺北市○○街為雙車道，因渠等施作油漆工程、
      停放車牌號碼ＦＩ－九四七號營業用大貨車，其中北往南方向路面遭阻斷，貿
      然將所駕車牌號碼ＦＩ－九四七號營業用大貨車停放路旁，且未設置任何標誌
      、拒馬、交通錐等警告措施，適被害人飲用酒類達血液酒精濃度二一三‧三一
      ｍｇ＼ＤＬ、顯然不能安全駕駛程度，仍駕駛車牌號碼Ｔ四－五五八五號自用
      小客車沿臺北市○○街由北往南方向行駛，且因酒後注意力、反應力、駕駛能
      力降低而疏未注意車前狀況、隨時採取必要之安全措施，行至該路段近一０七
      巷口處，被害人所駕車輛右前車頭遂猛力撞及被告甲○○停放該處、北向南方
      向車道上、阻斷北向南方向車道之車牌號碼ＦＩ－九四七號營業用大貨車左側
      車尾，致被害人受傷，經送萬芳醫院急救，仍於當日下午二時許因顱內出血、
      顱骨骨折死亡，其有過失甚明，且其過失行為與被害人邱建塏之死亡間，有相
      當因果關係。被害人雖亦有飲用酒類達不能安全駕駛而駕駛，及疏未注意車前
      狀況、隨時採取必要安全措施之過失，但被害人之過失並不能解免被告之過失
      ，併此敘明。
（四）綜上所述，本件事證明確，被告所辯要與其刑責無涉，其犯行洵堪認定，應依
      法論科。
三、核被告甲○○所為，係犯刑法第二百七十六條第一項因過失致人於死罪。按刑法
    上所謂業務，係指個人基於其社會地位繼續反覆所執行之事務，其主要部分之業
    務固不待論，即為完成主要業務所附隨之準備工作與輔助事務，亦應包括在內，
    最高法院七十一年度台上字第一五五０號固著有判例可資參照，而本件被告甲○
    ○為東鴻油漆工程油漆工人，負責油漆及轉述工地負責人對工程施作之指示，因
    其並無駕駛執照，從未負責駕駛、操作該裝置有升降吊桿及吊籃以載運油漆工人
    油漆高架道路鋼構之車牌號碼ＦＩ－九四七號營業用大貨車，當日係因司機戊○
    ○請假，被告甲○○始臨時依丁○之指示駕駛、操作該車輛，此經被告甲○○供
    陳在卷，且與丁○、證人戊○○所述情節一致，又駕駛該營業用大貨車尚須持有
    大貨車職業駕駛執照，亦非油漆業務所能涵蓋、指揮，是駕駛、操作及停放該營
    業用大貨車並非被告甲○○基於其社會地位繼續反覆所執行之事務，應堪認定，
    公訴意旨漏未審及此點，認被告甲○○係犯刑法第二百七十六條第二項從事業務
    之人，因業務上過失致人於死罪，尚有未洽，惟其基本事實同一，本院自應予審
    理，並依刑事訟訴法第三百條之規定，變更起訴法條。被告甲○○於肇事後，員
    警尚不知悉實際肇事人前，主動至警局自首、承認為肇事人而願接受裁判，此經
    證人即員警乙○○於本院審理中證述纂詳，雖臺北市政府警察局文山第二分局交
    通分隊自首調查報告表記載被告甲○○並未自首，依前揭事實，仍應認被告甲○
    ○係於有權偵查犯罪之機關尚不知犯罪事實及犯罪人之前自首而願接受裁判，應
    依刑法第六十二條前段之規定減輕其刑。爰審酌被告並無前科、素行良好，有臺
    灣高等法院被告全國前案紀錄表可憑，因過失致人於死，造成無可挽救之遺憾，
    並使被害人家屬痛失至親，犯罪所生危害甚重，事故迄今已逾二年仍拒不賠償告
    訴人所受損害，惟犯後坦承大部分犯行、非無悔意，且就車禍之發生，被害人與
    有重大過失，告訴人復未慮及被害人與有過失、請求賠償金額過高，致無從達成
    和解等一切情狀，量處如主文所示之刑。又刑法第四十一條已於九十年一月十日
    經總統公布施行，並於同年月十二日生效，該條規定：「犯最重本刑為五年以下
    有期徒刑之刑之罪，而受六個月以下有期徒刑或拘役之宣告，因身體、教育、職
    業、家庭之關係或其他正當事由，執行顯有困難者，得以一元以上三元以下折算
    一日，易科罰金。但確因不執行所宣告之刑，難收矯正之效，或難以維持法秩序
    者，不在此限」、「併合處罰之數罪，均有前項情形，其應執行之刑逾六月者，
    亦同」；按行為後法律有變更者，適用裁判時之法律，刑法第二條第一項前段定
    有明文，而易服勞役及期間、數罪併罰之定執行刑、緩刑及易以訓誡、易科罰金
    各事項，均依新法，亦有最高法院二十四年七月總會決議（二）可資參照，是刑
    法第四十一條既業於九十年一月十日修正，並於同年月十二日生效，揆諸上揭法
    條規定及決議意旨，本件自應適用裁判時即修正後刑法第四十一條第一項前段之
    規定，諭知易科罰金之折算標準，以資懲儆。
四、公訴人雖另認被告甲○○無駕駛執照駕駛汽車，因而致人於死，應依道路交通管
    理處罰條例第八十六條之規定加重其刑，然本件被告係過失將車輛停放禁止臨時
    停車處所，復未設置警告措施，被害人因而撞及該違規停放之車輛而死亡，此業
    經本院審認如前，是其違規停放車輛及被害人之死亡與其無駕駛執照駕駛車輛間
    並無相當因果關係，本院認尚無庸依該規定加重其刑，併此敘明。
乙、不受理部分
一、公訴意旨略以：被告丁○為水源高架道路鋼構油漆工程工地負責人，為從事業務
    之人，八十九年七月十二日上午，被告丁○前往臺北市○○○○道路沿線施作「
    水源高架道路鋼構油漆工程」，因負責操作裝置有升降吊桿及吊籃以載運油漆工
    人油漆高架道路鋼構之車牌號碼ＦＩ－九四七號營業用大貨車司機戊○○請假，
    被告丁○遂指示無駕駛執照之被告甲○○駕駛該營業用大貨車沿臺北市○○○○
    道路下平面道路即臺北市○○街由北向南方向行駛，並操作吊桿以吊籃搭載工人
    油漆該高架道路鋼構部分，迄當日中午施作至水源高架道路下近臺北市○○街一
    ０七巷口、路面繪有紅色實線、禁止臨時停車路段，被告丁○與甲○○原應注意
    駕駛人駕駛汽車，應遵守道路交通標誌、標線、號誌之指示，禁止臨時停車處所
    暨顯有妨害他車通行之處所不得停車，以及雙車道路面局部施工，其中一向行車
    路面阻斷者，應依道路交通標誌標線號誌設置規則第一百四十五條第二項之規定
    及視需要設置各種標誌或拒馬、交通錐等，必要時並應使用號誌或派旗手管制交
    通，而當時天氣晴、日間自然光線、視距良好，依其智識、能力又無不能注意之
    情事，詎被告丁○與甲○○竟疏未注意該處路面繪有紅色實線、為禁止臨時停車
    路段，且臺北市○○○○道路下平面道路即臺北市○○街為雙車道，因渠等施作
    油漆工程、停放車牌號碼ＦＩ－九四七號營業用大貨車，其中北往南方向路面遭
    阻斷，由被告甲○○貿然將所駕車牌號碼ＦＩ－九四七號營業用大貨車停放路旁
    ，且未設置任何標誌、拒馬、交通錐等警告措施，適有被害人邱建塏飲用酒類達
    血液酒精濃度二一三‧三一ｍｇ＼ＤＬ（換算呼氣酒精濃度為０‧九二七ｍｇ＼
    Ｌ）、顯然不能安全駕駛程度，仍駕駛車牌號碼Ｔ四－五五八五號自用小客車沿
    臺北市○○街由北往南方向行駛，且因酒後注意力、反應力、駕駛能力降低而疏
    未注意車前狀況、隨時採取必要之安全措施，行至該路段近一０七巷口處，被害
    人所駕車輛右前車頭遂猛力撞及甲○○停放該處北向南方向車道、阻斷北向南方
    向車道之車牌號碼ＦＩ－九四七號營業用大貨車左側車尾，致被害人受有右眉骨
    骨折、裂傷、上下顎骨骨折、牙齒脫落、下頦部挫裂傷、嘴唇挫傷、顱內出血、
    顱骨骨折、頸部至胸骨部半月形撕裂傷、頸部氣管及血管外露、大量出血、右側
    鎖骨骨折、胸骨骨折、右手上臂及手肘點狀挫傷、左手掌挫裂傷、右腿膝前部挫
    傷之傷勢，經送萬芳醫院急救，仍於當日下午二時許因顱內出血、顱骨骨折死亡
    ，因認被告丁○涉犯刑法第二百七十六條第二項從事業務之人，因業務上過失致
    人於死罪嫌。
二、按被告死亡者，應諭知不受理之判決，刑事訴訟法第三百零三條第五款定有明文
    。本件被告丁○業於九十年六月十七日死亡，此有戶籍謄本、檢察官相驗屍體證
    明書附卷可佐，揆諸上開法條，爰不經言詞辯論，逕為不受理之判決。
據上論斷，應依刑事訴訟法第二百九十九條第一項前段、第三百條、第三百零三條第
五款、第三百零七條，刑法第二條第一項前段、第二百七十六條第一項、第六十二條
前段、第四十一條第一項前段，罰金罰鍰提高標準條例第一條前段、第二條，判決如
主文。
本案經檢察官丙○○到庭執行職務。
中      華      民      國    九十二    年      一      月     十六     日
                              臺灣臺北地方法院交通法庭
                                      法  官  洪文慧
右正本證明與原本無異。
如不服本判決，應於判決送達後十日內向本院提出上訴狀(應抄附繕本)。告訴人
或被害人如對於本判決不服者，應具備理由請求檢察官上訴，其上訴期間之計算
係以檢察官收受判決正本之日期為準。
                                      書記官  邱志堅
中      華      民      國    九十二    年      一      月     十六     日
附錄本案論罪科刑法條全文：
刑法第二百七十六條
一因過失致人於死者，處二年以下有期徒刑、拘役或二千元以下罰金。
二從事業務之人，因業務上之過失犯前項之罪者，處五年以下有期徒刑或拘役，得併
 科三千元以下罰金。


司法院資訊處製作；財團法人民間司法改革基金會備份。
